臺灣臺南地方法院臺南簡易庭民事判決
110年度南小字第1238號
原      告  中租汽車租賃股份有限公司

法定代理人  楊子汀  
訴訟代理人  康家榮  

被      告  戴雅慧  

上列當事人間請求侵權行為損害賠償事件，經本院於民國110年1
0月13日言詞辯論終結，判決如下︰
    主    文
被告應給付原告新臺幣38,000元，及自民國110年6月22日起至清
償日止，按年息百分之5計算之利息。
原告其餘之訴駁回。
訴訟費用新臺幣1,000元，其中新臺幣400元由被告負擔，餘由原
告負擔。
本判決第一項得假執行。但被告如以新臺幣38,000元為原告預供
擔保後，得免為假執行。
    事實及理由
一、原告主張：被告於民國110年3月20日與原告簽訂汽車出租單
    租賃契約（下稱系爭租約），向原告承租車牌號碼000-0000
    號車輛（下稱系爭車輛）使用，租賃期間自110年3月20日上
    午9時5分至同年月22日上午9時5分，約定租金每日新臺幣（
    下同）2,100元，並約定出租之系爭車輛如因可歸責於承租
    人即被告之事由，致車輛全損時（即修理費用超過車輛保險
    金額扣除折舊後數額4分之3以上者），被告應賠償車輛現值
    之10%（國產車款），並應賠償原告車輛修復期間之營業損
    失，最高以20日為限。詎被告於同年月21日下午6時50分駕
    駛系爭車輛在國道一號南向309.9公里處發生車禍事故，造
    成系爭車輛嚴重毀損，經送福輪汽車股份有限公司（下稱福
    輪公司）估價修車費用需669,714元，已超過系爭車輛保險
    金額扣除折舊後數額4分之3，經系爭車輛投保之富邦產物保
    險股份有限公司（下稱富邦公司）認定為全損，並經富邦公
    司以上開方式計算理賠原告系爭車輛車禍時之現值640,770
    元，是原告得依系爭租約及租車注意事項之約定，請求被告
    賠償系爭車輛現值之10%即64,077元（689,000元×0.93×10%
    ）及營業損失28,000元（車款定價2,800元×50%×20日），合
    計92,077元（64,077元＋28,000元）等語。並聲明：被告應
    給付原告92,077元，及自支付命令送達被告翌日起至清償日
    止，按週年利率百分之5計算之利息。
二、被告則答辯：
　㈠被告就原告請求之營業損失28,000元無意見，並同意給付，
　　但就原告依租車注意事項第7條車損險後段請求被告賠償系
    爭車輛現值10%即64,077元部分，被告僅願意賠償原告須向
    富邦公司給付之自負額10,000元，茲說明如下：
　⒈原告所提供之系爭租約及租車注意事項均為定型化契約，其
    約定條款對消費者有顯失公平之情事，原告不得依該不合理
    之條款向被告請求。且租車注意事項已於第5條第2項規定營
    業損失，另再於第7條車損險後段規定車輛全損時，承租人
    應賠償車輛現值之10%（國產車款）亦顯失公平。又如原告
    所稱租車注意事項係依據「小客車租賃定型化契約應記載及
    不得記載事項」所訂定，惟「小客車租賃定型化契約應記載
    及不得記載事項」第1條第11項規定，僅在車輛毀損但可修
    復時方得請求修理期間之租金，本件若如原告所述一看就是
    全損不可修復，原告怎能請求系爭車輛修理期間之租金。
　⒉富邦公司已理賠原告系爭車輛價值640,770元，原告所受之損
    害已受有理賠，原告再請求被告賠償系爭車輛現值之10%，
    為不合理。
　⒊依富邦公司提供之汽車保險單，須給付10%自負額之情形為失
    竊，原告所擬定之租車注意事項則將該自負額以米字號置於
    竊盜險以下，兩者有所出入。
　⒋系爭車輛係送至原告保養廠估算維修費用，估價時未請車禍
    事故前後車當事人及被告一起參與估價，亦無公正第三人參
    與估價，且直至系爭車輛報廢後，原告保養廠均未聯繫系爭
    車禍後車之保險公司，僅原告保養廠及承保之富邦公司專員
    看到系爭車輛，系爭車輛維修費估算不實在。又原告就系爭
    車輛全損部分僅需給付富邦公司自負額1萬元，與原告請求
    被告賠償車輛現值之10%即64,077元相差5萬多元，且車輛現
    值之10%顯非原告損害範圍，被告僅願意賠償原告依系爭車
    輛保險單所載所給付予富邦產險公司之自負額1萬元。　
　㈡並聲明：請求駁回原告之訴。
三、本院得心證之理由：
　㈠原告主張被告於110年3月20日與原告簽訂系爭租約（含租車
    注意事項），向原告承租系爭車輛，原告於使用系爭車輛期
    間，在高速公路發生車禍，致系爭車輛發生嚴重毀損，經送
    修理廠估價修車費用需669,714元，因而經系爭車輛投保之
    富邦公司認定已達全損，而由富邦公司依系爭車輛保單內容
    理賠原告系爭車輛現值640,770元等情，業據原告提出有被
    告簽名之系爭租約、租車注意事項單、國道公路警察局道路
    交通事故當事人登記聯單、系爭車輛受損照片、福輪公司估
    價單、系爭車輛之富邦公司保險單、富邦公司汽車保險約定
    月折舊附加條款-乙式等件為證，被告就上開證據資料之真
    正亦無爭執，是上開事實即堪信為真實。又原告主張被告應
    依系爭租約賠償原告營業損失28,000元部分，被告亦無爭執
    ，並表示同意賠償，是原告該部分之請求，即屬有據，應予
    准許。
　㈡至原告主張被告應依系爭租約及租車注意事項所載賠償原告
    系爭車輛現值10%即64,077元部分，則為被告所爭執，並以
    前揭情詞置辯，是本件所應審酌者即在被告抗辯系爭租約第
    7條第1點所載車輛全損時承租人應賠償車輛現值10%之約定
    有顯失公平之情形，應屬無效，是否有理由？經查：
　⒈按依照當事人一方預定用於同類契約之條款而訂定之契約，
    為左列各款之約定，按其情形顯失公平者，該部分約定無效
    ：免除或減輕預定契約條款之當事人之責任者。加重他方
    當事人之責任者。使他方當事人拋棄權利或限制其行使權
    利者。其他於他方當事人有重大不利益者。民法第247條之
    1定有明文。又按所謂加重他方當事人之責任，乃係指一方
    預定之契約條款，為他方所不及知或無磋商變更之餘地者而
    言，再所稱按其情形顯失公平者，則係指依契約本質所生之
    主要權利義務，或按法律規定加以綜合判斷，有顯失公平之
    情形而言。
  ⒉經查，原告所提出據以請求之系爭租約及租車注意事項均係
　　由原告預先擬定之內容，被告僅於系爭租約最後承租人處簽
    名，被告未曾參與租約內容之形成過程，對於租約內容亦無
    從為任何增刪，是系爭租約性質上即屬定型化契約至明，則
    原告所提出之系爭租約第7條第1點內容究竟對於被告有無拘
    束力，即應實質審查條款內容以控制定型化契約條款之效力
    ，而觀諸該約定條款內容係就保險責任範圍為約定，說明系
    爭車輛已有投保相關保險，就承租人使用系爭車輛所造成之
    損害於保險給付所能填補以外之金額應由承租人自行負擔，
    而就車損險及竊盜險又另外載明第1款、第2款約定內容，其
    中車損險部分後段記載「惟車輛全損時，承租人應賠償車輛
    現值10%」等語，再觀之原告所提出之租車注意事項內容雖
    亦有為相同記載，惟亦有說明承租人所支付之租金係有包含
    保險內容，是以依民法債務不履行或侵權行為之相關權利義
    務規定，承租人於使用系爭車輛期間如有造成系爭車輛損害
    或其他損害之賠償責任應係在於保險給付所無法填補之範圍
    外，承租人應自行負擔賠償，是自應搭配系爭車輛保單內容
    為約定始為合理，而觀之原告所提出之系爭車輛保單內容，
    車體險乙式自負額10,000元、失竊損失自負額10%，顯見系
    爭車輛受損保險所無法填補之損害範圍，就車損部分僅為自
    負額10,000元、失竊則為車輛價值之10%，系爭租約第7條第
    2款依保單內容約定失竊10%由承租人負擔與保單內容相符，
    第7條第1款全損（出租人實際損害亦係車輛現值）除出租人
    未受保險給付填補之損害即自負額10,000元外，亦如失竊險
    內容要求承租人需再給付車輛現值10%，顯然已加重承租人
    之責任，且使出租人獲得超出其損害金額之利益，
　　該約定就本件兩造契約本質所生之主要權利義務加以綜合判
    斷，確有顯失公平之情形，是被告抗辯上開「承租人需賠償
    車輛現值10%」之約定顯失公平應屬無效，應屬有據。是原
    告執此約款請求被告給付原告64,077元元，即非有據，原告
    該部分請求應僅於被告所自認且亦確屬原告損害之自負額10
    ,000元範圍為有理由，逾此之範圍為無理由，予以駁回。
四、綜上所述，原告依系爭租約之約定，請求被告給付原告38,0
    00元（即營業損失28,000元＋10,000元），及自支付命令送
    達被告（110年6月21日送達，有送達證書附於支付命令卷內
    可憑）翌日即110 年6 月22日起至清償日止，按年息百分之
    5計算之利息，洵屬有據，應予准許。逾此範圍，則屬無據
    ，應予駁回。
五、本件事證已臻明確，兩造其餘攻擊防禦方法及證據，核與判
    決之結果不生影響，爰不一一論列，併此敘明。　　
六、本件係小額程序所為被告敗訴之判決，依民事訴訟法第436
    條之20規定，應依職權宣告假執行。並依同法第436 條之23
    準用第436 條第2 項，適用同法第392 條第2 項規定，依職
    權宣告被告如預供擔保，得免為假執行。
七、訴訟費用負擔之依據：民事訴訟法第79條。並依職權確定訴
    訟費用額如主文第3項所示。 　　
中　　華　　民　　國　　110 　年　　11　 月　　5  　日　
             　臺灣臺南地方法院臺南簡易庭
                                  法  官  童來好
上列為正本，係照原本作成。
如不服本判決，應於送達後20日內，以判決違背法令為理由，向
本院提出上訴狀並表明上訴理由（上訴理由應表明一、原判決所
違背之法令及其具體內容；二、依訴訟資料可認為原判決有違背
法令之具體事實），如於本判決宣示後送達前提起上訴者，應於
判決送達後20日內補提上訴理由書（須附繕本）。如委任律師提
起上訴者，應一併繳納上訴審裁判費。 
中　　華　　民　　國　　110 　年　　11　　月　　5 　　日
                                  書記官  郭倢妮